臺灣新竹地方法院民事裁定  
109年度小上字第42號
上  訴  人  林伶惠  

被上訴人    社團法人中華民國紅十字會台灣省新竹縣支會

法定代理人  姚瓊珠  
上列當事人間請求返還不當得利事件，上訴人對於民國109年11
月10日本院新竹簡易庭109年度竹小字第635號小額訴訟事件第一
審判決不服，提起上訴，本院裁定如下：
    主    文
上訴駁回。
第二審訴訟費用新臺幣壹仟伍佰元由上訴人負擔。
    理    由
一、按對於小額程序之第一審裁判，得上訴或抗告於管轄之地方
    法院，其審判以合議行之。對於前項第一審裁判之上訴或抗
    告，非以其違背法令為理由，不得為之。上訴狀內應記載上
    訴理由，表明下列各款事項：(一)原判決所違背之法令及具
    體內容。(二)依訴訟資料可認為原判決有違背法令之具體事
    實，民事訴訟法第436條之24、第436條之25分別定有明文。
    又依同法第436條之32第2項準用同法第468條、第469 條第1
    款至第5 款之規定，判決不適用法規或適用不當者，為違背
    法令；判決有同法第469條第1款至第5 款情形之一者，為當
    然違背法令。是當事人就小額訴訟事件第一審判決提起上訴
    ，如依同法第436條之32第2項準用同法第468 條之規定，以
    原審判決有不適用法規或適用法規不當為理由時，其上訴狀
    或理由書應有具體之指摘，並揭示該法規之條項或其內容；
    若係成文法以外之法則，則應揭示該法則之旨趣；倘為司法
    院解釋或判例，亦應揭示該判解之字號或其內容。如依同法
    第436條之32第2項準用同法第469條第1款至第5 款之規定，
    以原審判決有同法第469條第1款至第5 款情形為理由時，其
    上訴狀或理由書，亦應揭示合於該條款之事實。倘上訴狀或
    理由書如未依此項方法表明，或其所表明者，顯與上開法條
    規定之情形不符時，即難認為已對原審判決之違背法令有具
    體之指摘，其上訴自難認為合法，有最高法院71年度台上字
    第314號判例意旨可資參照。
二、本件上訴人對原審小額訴訟之第一審判決提起上訴，核其上
    訴聲明及理由，係略以：被上訴人之每年(民國100年至107
    年）收支預算表均編有車輛之修繕費，且均亦經決算。依原
    證2第2頁部分，顯僅新台幣(下同)2萬8,250元，非如被上訴
    人所述之2萬9,750元，兩者間即有1,500元之差額，故被上
    訴人所述顯有不實。且刑事案件依被上訴人所述106年2月13
    日至同年5月29日為4萬1,902元，惟本案係4萬2,602元，顯
    與常情不合，蓋同一輛車，短短4個月即修8萬餘元？原證2
    並無修繕車輛之車號依據，且依用途說明所示顯係公務車保
    養維修費，依刑事案件所載，應係AJM-2317號之公務車，且
    該等發票之買受人均係被上訴人之統編00000000號。況在刑
    事案件中，依證人劉秀子、張家豪之證述，檢察官亦認以私
    家車作公務車使用並報公帳已有前例，且均經程序核章，亦
    載明用途說明，故顯均經被上訴人事前或事後同意之，故顯
    非無法律上原因。另若被上訴人不願支出，當時顯不可能核
    章，且反而係被上訴人有不當得利。又給付係履行道德上之
    義務者、因清償債務而為給付，於給付時明知無給付之義務
    者。或不當得利之受領人，不知無法律上之原因，而其所受
    之利益已不存在者，依民法第180條第1、2款及第182條第1
    項規定均免負返還之責等語。為此提起本件上訴，並聲明：
    1、原判決廢棄。２、上開廢棄部分，被上訴人在第一審之訴
    駁回。３、第一、二審訴訟費用由被上訴人負擔。
三、經查：
  (一)原審判決係於109年11月12日送達予上訴人，有送達證書
      附於原審卷內足憑，嗣上訴人於109 年11月24日提起本件
      上訴，有本院收狀戳章可佐，合於上訴之法定不變期間，
      合先敘明。
  (二)本件上訴人對原審判決提起上訴，核其上訴狀所載之上訴
      理由，係對原審判決判認：「原告(註：指被上訴人)主張
      被告(註：指上訴人)於擔任原告社團法人中華民國紅十字
      會台灣省新竹縣支會總幹事期間，共向原告申報請領其所
      有之車牌號碼0000-00號自用小客車維修費用41,102元之
      事實，業據提出支出憑證黏存單、臺灣新竹地方檢察署檢
      察官107年度偵字第8938、9111號不起訴處分書為證，復
      為被告所不爭執，自堪信為真實。被告雖辯稱伊所有之車
      牌號碼0000-00號自用小客車也有提供給原告作公務使用
      ，每個員工都可以用，原告內部雖沒有訂有任何辦法，但
      依慣例可以由原告支出伊個人車輛的維修費用，因此原告
      也同意修繕費用由原告來支付云云，惟為原告所否認，且
      被告亦未舉證以實其說，自不足採信。綜上，原告依不當
      得利之法律關係，請求被告返還不當得利41,102元，及自
      起訴狀繕本送達翌日即109年9月26日起至清償日止按年息
      百分之5計算之利息範圍內，為有理由，應予准許。」
　　　等有關上訴人向被上訴人申報請領其所有車牌號碼0000-0
      0號自用小客車維修費用無法律上原因受有利益之認定事
      實職權行使為指摘，惟未對原審判決有何不適用法規或適
      用法規不當為具體之指摘，並揭示該法規之條項或其內容
      ，或法則之旨趣，或判例、解釋之內容；亦未揭示合於民
      事訴訟法第469條第1款至第5 款規定之事實，自難認為已
      對原審判決之違背法令有具體之指摘。據此，應認上訴人
      之上訴為不合法，自應以裁定駁回上訴人之上訴。
  (三)末按，當事人於小額訴訟第二審程序不得提出新攻擊或防
      禦方法，民事訴訟法第436 條之28既定有明文。查上訴人
      於提起本件小額訴訟事件之第二審程序時，始主張本件有
      民法第180條第1、2款及第182條第1項規定情形，並聲請
      調查證據，請求被上訴人提出100年度至107年度之全部帳
      冊及預決算表，證明修繕車輛支出之情形，惟上訴人於原
      審109年10月27日言詞辯論期日經原審詢問有無其他證據
      或主張須要調查，上訴人則陳稱：「無」等語(詳原審卷
      第121頁)，則上訴人既無何因原審違背法令致其未能提出
      上開主張或請求調查此部分對己有利之證據資料，揆諸前
      引規定，上訴人於小額訴訟事件之第二審程序提出上開新
      防禦方法，為小額訴訟第二審程序所禁止，本院即無加以
      審酌之餘地，併此敘明。
四、據上論結，本件上訴為不合法，依民事訴訟法第 436條之32
    第1項、第2項、第444條第1項前段、第436條之19第1項、第
    95條、第78條，裁定如主文。
中　　華　　民　　國　　109 　年　　12　　月　　25　　日
                  民事第二庭    審判長法  官  鄭政宗
                                      法  官  陳麗芬
                                      法　官  王佳惠
以上正本係照原本做成。
本裁定不得抗告。
中　　華　　民　　國　　109 　年　　12　　月　　25　　日
                                      書記官　黃伊婕